【裁判字號】    88,易,3147
【裁判日期】    891009
【裁判案由】    詐欺
【裁判全文】
臺灣臺南地方法院刑事判決              八十八年度易字第三一四七號
    公  訴  人  臺灣臺南地方法院檢察署檢察官
    被      告  乙○○○
    被      告  甲 ○ ○
右列被告因詐欺案件，經檢察官提起公訴（八十八年度偵字第六五一九號），本院判
決如左：
    主  文
乙○○○、甲○○共同意圖為自己不法之所有，以詐術使人將本人之物交付，各處有
期徒刑伍月。
    事  實
一、乙○○○、甲○○母女二人，共同意圖為自己不法之所有，於民國八十六年七月
    五日，由乙○○○擔任互助會會首招募互助會，甲○○則協助乙○○○招攬互助
    會員及向會員收取會款，嗣丙○○在甲○○之邀約下乃參加乙○○○之互助會二
    會，每會新台幣（下同）二萬元，詎乙○○○於八十七年十月間，經濟陷入困窘
    ，已無法如數將會款交付與得標會員，卻仍向丙○○佯裝其互助會運作正常，而
    續向丙○○收取會款，丙○○不疑有他，而陸續交付會款與乙○○○、甲○○。
    八十八年二月間，丙○○依排定之順序得標，甲○○即簽發會款金額合計七十六
    萬元之支票四紙交付與丙○○，惟經丙○○向銀行查詢發現該支票帳戶已拒絕往
    來，甲○○乃於八十八年三月二日改簽發每紙金額為十九萬元，到期日分別為同
    年三月三十一日、四月三十日、五月三十一日及六月三十日之本票四紙與丙○○
    ，然該等本票均不獲兌現，乙○○○、甲○○復避不見面，丙○○始知受騙。
二、案經丙○○告訴由台灣台南地方法院檢察署檢察官偵查起訴。
    理  由
一、訊據被告乙○○○，固承認招募告訴人丙○○參加其互助會，應給付告訴人之會
    款七十六萬元未付清；訊據被告甲○○，固承認其簽發予告訴人以支付會款之支
    票及本票均未獲兌現之事實。惟均否認有詐騙告訴人之行為，被告乙○○○辯稱
    ：「其亦遭他人倒會始週轉不靈，而於八十八年二月間止會」；被告甲○○辯稱
    ：「其與告訴人丙○○因係同學，而幫忙其母親收取會款而已」云云。
二、然查，被告二人右揭詐欺事實，迭據丙○○於偵查及本院審理中堅指不移，歷歷
    如繪，復有互助會名單、支票及本票影本在卷可證，參諸丙○○得標之會款，竟
    係由非會首之甲○○簽發支票、本票交付與丙○○，足徵甲○○應非僅單純收取
    會款而已，其應有參與乙○○○互助會之運作事宜無疑。再查被告甲○○之支票
    帳戶係於八十七年十二月二十八日拒絕往來，該被告竟又簽發八十八年三月三十
    一日期之支票予丙○○，此有台新國際商業銀行台南分行八十八年十一月四日台
    新台南字第八八一０五號及支票與退票理由單影本附卷足憑，在在均足證被告二
    人有不法所有之意圖與施用詐術之行為，所辯均不足採，犯行均可認定。
三、核被告乙○○○、甲○○所為，犯刑法第三百三十九條第一項之詐欺取財罪。被
    告二人間，有犯意聯絡與行為分擔，為共同正犯。爰審酌被告等犯罪之動機、目
    的、所用之方法，所生危害，其品性及於本案審理中已分二次清償告訴人十萬元
    ，有收據二紙在卷可稽等一切情狀，各量處有期徒刑五月。
據上論斷，應依刑事訴訟法第三百四十三條、第二百九十九條第一項前段、刑法第二
十八條、第三百三十九條第一項，罰金罰鍰提高標準條例第一條前段，判決如主文。
本案經檢察官吳岳輝到庭執行職務
中    華    民    國      八十九     年      十      月        九       日
                            臺灣臺南地方法院刑事第四庭
                                        法      官    蘇  孫  波
右正本證明與原本無異。
如不服本判決應於送達後十日內向本院提出上訴狀。
                                        書  記  官    羅  宗  賢
中    華    民    國      八十九     年      十      月       十二      日
附錄法條：
刑法第三百三十九條
意圖為自己或第三人不法之所有，以詐術使人將本人或第三人之物交付者，處五年以
下有期徒刑、拘役或科或併科一千元以下罰金。
以前項方法得財產上不法之利益或使第三人得之者亦同。
前二項之未遂犯罰之。


司法院資訊處製作；財團法人民間司法改革基金會備份。
